【裁判字號】    98,易,66
【裁判日期】    980804
【裁判案由】    詐欺
【裁判全文】
臺灣花蓮地方法院刑事判決                98年度易字第66號
公  訴  人  臺灣花蓮地方法院檢察署檢察官
被      告  乙○
上列被告因詐欺案件，經檢察官提起公訴（98年度偵字第391 號
），本院判決如下：
    主  文
乙○幫助犯詐欺取財罪，處有期徒刑肆月，如易科罰金，以新臺
幣壹仟元折算壹日。
    事  實
一、乙○預見將金融機構帳戶之提款卡及密碼提供予他人使用，
    可能助長他人為掩飾詐欺所得犯罪之用，竟不違其本意，基
    於幫助詐欺之不確定故意，於民國97年10月中旬某日，將其
    向中華郵政股份有限公司（以下簡稱郵局）所申辦局號0000
    000帳號0000000號號帳戶之晶片金融卡（含密碼），在臺南
    縣以交「空軍一號」客運車代為寄送至高雄市之方式交付予
    不明之詐欺集團使用。嗣該詐騙集團由1 名之不詳人士於同
    年10月18日20時許以電話聯繫甲○○，向甲○○佯稱係玉山
    銀行客服人員，因甲○○網路刷卡時誤設定為分期付款，需
    至自動櫃員機操作，以解除分期付款設定云云，致甲○○不
    疑有他而陷於錯誤，於同日20時39分許前往自動櫃員機依該
    詐騙集團之指示按鍵操作，共匯款2次，金額分別為新臺幣2
    9,983元、10,062元至乙○上開之帳戶而得逞。
二、案經甲○○訴由花蓮縣警察局鳳林分局報告臺灣花蓮地方法
    院檢察署檢察官偵查起訴。
    理  由
壹、證據能力部分：
一、按被告以外之人於審判外之言詞或書面陳述，除法律有規定
    者外，不得作為證據。又被告以外之人於審判外之陳述，經
    當事人於審判程序同意作為證據，法院審酌該言詞陳述或書
    面陳述作成時之情況，認為適當者，亦得為證據。當事人、
    代理人或辯護人於法院調查證據時，知有第159條第1項不得
    為證據之情形，而未於言詞辯論終結前聲明異議者，視為有
    前項之同意，刑事訴訟法第159條第1項及第159條之5分別定
    有明文。被告乙○對於證人即被害人甲○○於警詢時陳述之
    證據能力，於本院準備程序中表示沒有意見，迄於本案言詞
    辯論終結前亦未聲明異議，本院審酌其陳述並無違法取證及
    證明力明顯過低之瑕疵，參諸上開規定，認其於警詢時之陳
    述具有證據能力。
二、又本案認定事實所引用本件卷證所有之證據（文書證據、物
    證等），檢察官、被告並未主張排除前開證據之證據能力，
    且迄於本院言詞辯論終結前均未表示異議，本院審酌前開書
    證、物證並無證據證明係公務員違背法定程序所取得，亦無
    刑事訴訟法第159條之4規定顯有不可信之情況與不得作為證
    據之情形，是本案認定事實所引用本件卷證所有之證據，亦
    均認為有證據能力，合先敘明。
貳、實體部分：
一、訊據被告矢口否認有何上開幫助詐欺犯行，辯稱：伊當時係
    為辦貸款，對方稱若無工作或薪資收入須提供提款卡作資料
    包裝，伊因需款甚急，始將伊前揭郵局帳戶之提款卡（含密
    碼）寄出，後來不知帳戶後來被拿去騙人云云。經查：
    (一)上揭被害人甲○○遭詐騙之事實，業據證人於警詢時證述
      明確，復有郵政自動櫃員機交易明細表2紙、郵局97 年11
      月18日行字第0975090317號函附申請書、查詢帳戶最近交
      易資料在卷可稽，則被告所有上開帳戶確遭詐欺集團之成
      員作為詐騙被害人甲○○匯款所用之事實，應堪認定。
    (二)至被告雖以前詞為辯，然金融存款帳戶，事關存戶個人財
      產權益之保障，與存戶之提款卡及密碼結合，其專屬性、
      私密性更形提高，豈有任意交付他人之理，且金融提款卡
      作用在存提款、轉帳，並無辦理貸款之徵信功能，且一般
      銀行若有貸款徵信之必要，根本無須藉由提供金融提款卡
      方式，更為眾所週知之事實，依被告之智識程度更難諉為
      不知。又被告將系爭帳戶之提款卡、密碼等重要隱密的個
      人金融物品交寄予不知名之人，既未留下對方的真實姓名
      ，亦未留下對方的電話號碼、地址以供聯絡，亦與常理不
      符。是其上開辯解顯係臨訟卸責之詞，難以採信。
    (三)綜上所述，被告確有將其郵局提款卡（含密碼）交付詐騙
      集團之成員以供作詐欺犯罪所用無訛，而參酌日常生活中
      ，不法之徒利用人頭帳戶進行之不法行為，最常見者不外
      詐騙他人錢財，此經傳播媒體多所報導，政府機關亦廣為
      宣導，一般稍具知識之人，對此情形絕難諉以不知。被告
      乃智慮正常之成年人，竟將上開帳戶之提款卡（含密碼）
      交予他人使用，對於極可能遭詐欺者用作詐取財物之工具
      ，衡情應有所預見，顯有容認犯罪事實發生之本意，應堪
      認定。本案事證明確，被告犯行洵堪認定，應予依法論科
      。
二、按刑法上之幫助犯，係對於犯罪與正犯有共同之認識，而以
    幫助之意思，對於正犯資以助力，而未參與實施犯罪之行為
    者而言（最高法院88年度臺上字第1270號判決要旨參照）。
    本件被告基於不確定之幫助犯意，將其在郵局開立帳戶之提
    款卡（含密碼）交予詐欺集團之成員，供其詐取金錢之幫助
    行為，應論以刑法第30條第1項、第339條第1 項之幫助詐欺
    取財罪，爰依刑法第30條第2 項之規定減輕其刑。爰審酌被
    告提供上開帳戶之提款卡（含密碼）供他人犯罪使用，造成
    犯罪偵查困難，幕後犯罪者逍遙法外，致使此類詐欺犯罪手
    法層出不窮，危害交易秩序及社會治安，幫助詐騙被害人，
    惟被害人在匯款後，因該帳戶為郵局設定警示帳戶，而將匯
    款返還被害人，未造成被害人重大損害，及其犯罪後仍一再
    否認犯行，態度不佳等一切情狀，量處如主文所示之刑，並
    諭知易科罰金之折算標準。
據上論斷，應依刑事訴訟法第299條第1項前段，刑法第30 條第1
項前段、第2項、第339條第1項、第41條第1項前段，刑法施行法
第1條之1，判決如主文。
本案經檢察官孫源志到庭執行職務。
中    華    民    國     98    年     8   月     4    日
                  刑事第二庭    審判長法  官  陳世博
                                      法  官  陳月雯
                                      法  官  林恒祺
以上正本證明與原本無異。
如不服本判決應於收受送達後10日內向本院提出上訴書狀，並應
敘述具體理由。其未敘述上訴理由者，應於上訴期間屆滿後20日
內向本院補提理由書 (均須按他造當事人之人數附繕本) 「切勿
逕送上級法院」。告訴人或被害人如對於本判決不服者，應具備
理由請求檢察官上訴，其上訴期間之計算係以檢察官收受判決正
本之日期為準。
中    華    民    國    98    年    8     月    5     日
                                      書記官
附錄本判決論罪之法律條文：
中華民國刑法第339條
意圖為自己或第三人不法之所有，以詐術使人將本人或第三人之
物交付者，處5年以下有期徒刑、拘役或科或併科1千元以下罰金
。
以前項方法得財產上不法之利益或使第三人得之者，亦同。
前二項之未遂犯罰之。


司法院資訊處製作；財團法人民間司法改革基金會備份。
